臺灣臺北地方法院刑事判決
111年度訴字第52號
公  訴  人  臺灣臺北地方檢察署檢察官
被      告  宋俊宏


選任辯護人  陸詩雅律師（法扶律師）
上列被告因違反毒品危害防制條例案件，經檢察官提起公訴（11
0年度偵字第34027號），本院判決如下：
    主  文
宋俊宏犯如附表一編號1至3「罪名與宣告刑」欄所示之罪，各處
如附表一編號1至3「罪名與宣告刑」欄所示之刑，應執行有期徒
刑貳年。緩刑伍年，緩刑期間付保護管束，並應於判決確定之日
起參年內參加法治教育捌場次。
扣案如附表二所示之物沒收。
未扣案之犯罪所得新臺幣貳萬捌仟肆佰元沒收，於全部或一部不
能沒收或不宜執行沒收時，追徵其價額。
    犯罪事實
一、宋俊宏知悉甲基安非他命係毒品危害防制條例所管制之第二
    級毒品，依法不得販賣、持有，竟意圖營利，基於販賣第二
    級毒品之犯意，分別為下列㈠至㈢所示犯行：
　㈠於民國110年9月23日20時34分許起，以附表二所示手機（下
    稱本案手機）內通訊軟體，與林佑銘聯繫毒品交易事宜。雙
    方議妥後，由林佑銘方於同日22時27分許，存付價金新臺幣
    （下同）9,900元至宋俊宏中國信託商業銀行000000000000
    號帳戶（下稱本案中信帳戶），宋俊宏則利用不知情之「La
    lamove速遞服務」快遞人員，將第二級毒品甲基安非他命3
    公克送至臺北市○○區○○路0段000號4樓B室林佑銘住處（下稱
    林佑銘內湖住處）附近，交付由林佑銘收取，雙方完成交易
    。
　㈡於110年10月5日3時25分許起，以本案手機內通訊軟體，與林
    佑銘聯繫毒品交易事宜。雙方議妥後，由林佑銘方於同日5
    時9分許，存付價金9,000元至本案中信帳戶，宋俊宏則利用
    不知情之「Lalamove速遞服務」快遞人員，共計將第二級毒
    品甲基安非他命3公克送至林佑銘內湖住處附近，交付由林
    佑銘收取，雙方完成交易。
　㈢自110年10月7日0時17分許起，以本案手機內通訊軟體，及在
    宋俊宏投宿之臺北市○○區○○○路0段00號「路徒PLUS行旅站前
    館」磋商方式，與林佑銘聯繫毒品交易事宜。雙方議妥後，
    由宋俊宏於同日7時許，在「路徒PLUS行旅站前館」內，交
    付第二級毒品甲基安非他命共約3公克（起訴書略載為「重
    量不詳之3包甲基安非他命」，經公訴檢察官於111年5月23
    日審判期日當庭更正為2包共3公克）與林佑銘，並收取現金
    9,500元，雙方完成交易。
二、案經新北市政府警察局新店分局（下稱新店分局）報告臺灣
    臺北地方檢察署（下稱臺北地檢署）檢察官偵查起訴。
　　理  由
壹、程序部分
一、本判決下列所引用被告以外之人於審判外之陳述，檢察官、
    被告宋俊宏均同意有證據能力，辯護人亦陳明對證據能力無
    意見（本院卷二第103頁），且迄言詞辯論終結前並未聲明
    異議，本院審酌上開傳聞證據製作時之情況，尚無違法不當
    及證明力明顯過低之瑕疵，認以之作為證據要屬適當，爰依
    刑事訴訟法第159條之5規定，認有證據能力。
二、本案認定事實所引用之非供述證據，無證據證明係公務員違
    背法定程序所取得，檢察官、被告、辯護人復未於言詞辯論
    終結前表示異議，依刑事訴訟法第158條之4規定反面解釋，
    均具證據能力。
貳、認定犯罪事實之理由與依據
一、上揭犯罪事實，業據被告於警詢、偵查、本院準備程序、審
    理中均坦承不諱（偵字卷第19至31、207至210頁、本院卷一
    第42頁、卷二第103至105、108至110頁），核與證人林佑銘
    於警詢、偵查中之證述大致相符（偵字卷第37至69、213至2
    17頁），復有新店分局扣押筆錄、扣押物品目錄表、扣押物
    品清單、被告之旅客住宿登記資料、被告與林佑銘間通訊軟
    體對話紀錄、Lalamove使用紀錄翻拍照片、「路徒PLUS行旅
    站前館」店內、路口監視錄影器畫面擷圖、本案中信帳戶往
    來交易明細可佐（偵字卷第83至87、123至125、138至154、
    157至166、171至178頁、本院卷一第35頁、卷二第51、67頁
    ），且有如附表二所示之物（即本案手機）扣案可憑，足徵
    被告之任意性自白，核與事實相符。
二、關於被告販賣第二級毒品部分營利意圖之認定：
　㈠販賣毒品係政府嚴予查緝之違法行為，非可公然為之，且無
    論係以何形式包裝之毒品，均可任意分裝或增減份量，而每
    次買賣之價量，亦隨雙方關係深淺、當時資力、需求數量及
    程度、毒品成色、貨源充裕與否、對行情之認知等因素，及
    購買毒品者被查獲時可能供述出其購買來源等各種不同風險
    評估，而有機動之調整，是其價格標準，自非一成不變，且
    販賣者從各種「價差」或「量差」或「純度」謀取利潤方式
    ，亦有差異，故而，販賣利得，除經被告坦承犯行並就價量
    均明確供述外，委難查得實情，職此之故，於毒品交易案件
    ，縱未確切查得被告販賣毒品賺取之實際差價，然除別有事
    證足認被告係按同一價格轉讓，確未牟利外，尚難執此即認
    販賣之事證有所不足，致知過坦承者難辭重典，飾詞否認者
    反得逞僥倖，而失情理之平。且毒品價格昂貴，取得不易，
    凡為販賣之不法勾當者，苟無利可圖，應無甘冒被查緝法辦
    重刑之危險，平白無端義務為買賣之行為，是其販入價格必
    較售出之價格低廉，有從中賺取買賣差價牟利之意圖及事實
    ，應屬合理之認定。申言之，舉凡毒品之有償交易，除足以
    反證確係另基於某種非圖利本意之關係外，概皆可認係出於
    營利之意而為，尚難因無法查悉其販入價格，作為是否高價
    賣出之比較，或無法查明販賣毒品之確實重量及純度，即認
    無營利之意思（最高法院107年度台上字第140號、103年度
    台上字第3862號判決論旨參照）。
　㈡經查，本案被告與林佑銘間各次毒品交易之型態，與一般販
    賣毒品之買賣交易型態並無二致，客觀上已該當毒品交易之
    實行，雖依本案其他卷內證據，無從查知被告從事各次販售
    毒品行為，確實之「價差」、「量差」或「純度差異」為何
    ，然被告為智識正常、具社會經驗之成年人，對於毒品交易
    為政府檢警機關嚴予取締之犯罪，法律就此設有重典處罰等
    情，當知之甚稔。又依證人林佑銘於偵查中證稱：我與被告
    是幾年前交友軟體認識的，偶爾會聯繫，他跟我說他有毒品
    甲基安非他命來源，我需要時會去找他等語（偵字卷第213
    頁），足認證人林佑銘與被告間顯無何等特殊情誼，衡諸常
    情，茍非有利可圖，被告實無甘冒販毒重罪風險，花費勞力
    、時間、費用，將所持有之毒品僅以購入價格更行轉售而不
    求利得之理，則依上各節以察，並依一般經驗、論理法則判
    斷，被告從事本案犯罪事實一、㈠至㈢所示有償毒品交易之際
    ，均應具有營利之意圖至明。
三、綜上所述，本案事證已臻明確，被告犯罪事實一、㈠至㈢所示
    犯行均堪認定，應予依法論科。
參、論罪科刑
一、甲基安非他命為毒品危害防制條例管制之第二級毒品，依法
    不得販賣或持有，是核被告犯罪事實一、㈠至㈢所為，均係犯
    毒品危害防制條例第4條第2項之販賣第二級毒品罪。被告各
    次販賣第二級毒品甲基安非他命前，持有第二級毒品甲基安
    非他命之低度行為，均為其販賣之高度行為所吸收，不另論
    罪。就犯罪事實一、㈠至㈡部分，被告均係透過不知情之「La
    lamove速遞服務」快遞人員交付第二級毒品甲基安非他命，
    均為間接正犯。被告犯罪事實一、㈠至㈢所示3次犯行，犯意
    各別，行為互殊，應予分論併罰。
二、刑之減輕事由：
　㈠被告於偵查階段之警詢、偵訊中、審判階段之本院準備程序
    及審理中，均自白各次販賣第二級毒品犯行（偵字卷第19至
    31、207至210頁、本院卷一第42頁、卷二第103至105、108
    至110頁），核與毒品危害防制條例第17條第2項規定相符，
    就其所犯各次販賣第二級毒品罪，均應依該條項規定，減輕
    其刑。
　㈡毒品危害防制條例第17條第1項規定：「犯第4條至第8條、第
    10條或第11條之罪，供出毒品來源，因而查獲其他正犯或共
    犯者，減輕或免除其刑」，旨在鼓勵毒品下游者具體供出其
    上游供應人，俾擴大查緝績效，確實防制毒品泛濫或擴散。
    所稱「供出毒品來源，因而查獲其他正犯或共犯者」，係指
    犯罪行為人供出毒品來源之對向性正犯，或與其具有共同正
    犯、共犯（教唆犯、幫助犯）關係之毒品由來之人之相關資
    料，諸如其前手或共同正犯、共犯之姓名、年籍、住居所或
    其他足資辨別之特徵等項，使調查或偵查犯罪之公務員得據
    以對之發動調查或偵查程序，並因此而確實查獲其人、其犯
    行者，即屬該當（最高法院108年度台上字第4416號判決論
    旨參照）。經查，被告為警查獲後，於警詢中即供出其毒品
    來源係楊峻宇，明確指認楊峻宇之人別（偵字卷第22至23、
    71至73頁），嗣楊峻宇經警查獲，由新店分局以111年3月8
    日新北警店刑字第1114102996號刑事案件報告書報告臺北地
    檢署檢察官偵辦，由同署檢察官於111年4月12日以110年度
    偵字第31380號等提起公訴等情，有新店分局111年3月21日
    新北警店刑字第1114100913號函、前開刑事案件報告書、臺
    北地檢署111年3月1日北檢邦知110偵34027字第1119017298
    號函、110年度偵字第31380號等起訴書可參（本院卷一第59
    、69至81頁、卷二第5至13頁），此見被告確有供出毒品來
    源，並使偵查機關因而查獲其他正犯或共犯，核與毒品危害
    防制條例第17條第1項規定相符，衡酌本案犯罪之具體犯罪
    情節，就被告本案各次販賣第二級毒品犯行，均依該條項之
    規定，遞減輕其刑。
  ㈢爰以行為人之責任為基礎，審酌被告知悉甲基安非他命為戕
    害身心健康之第二級毒品，猶恣意違反國家禁令，分別為前
    開各次販賣第二級毒品之犯行，助長流毒遺害，所為實不可
    取；然念其犯後坦承犯行，積極配合檢警偵查，態度尚可；
    兼衡被告自述家庭經濟狀況小康、從事美髮、直播工作、需
    扶養祖母、高職畢業、於偵查、本院審理中所陳收入情形等
    生活狀況、智識程度（偵字卷第15、194頁、本院卷二第110
    頁）；復參以被告前無任何犯罪前案紀錄之素行（參卷附臺
    灣高等法院被告前案紀錄表）、年齡、特殊身心狀況（偵字
    卷第192頁）、犯罪之動機、目的、手段、販賣第二級毒品
    之金額、數量、造成法益侵害程度；檢察官、被告、辯護人
    就量刑所為辯論等一切情狀，分別量處如附表一編號1至3所
    示之刑。
　㈣數罪定其應執行刑時，除應就各別刑罰規範之目的、輕重罪
    間體系之平衡、整體犯罪非難評價、各行為彼此間之偶發性
    、與被告前科之關聯性、各行為所侵害法益之專屬性或同一
    性、數罪對法益侵害之加重效應、罪數所反映之被告人格特
    性與犯罪傾向等，為綜合判斷外，尤須參酌上開實現刑罰公
    平性，以杜絕僥倖、減少犯罪之立法意旨，為妥適之裁量（
    最高法院97年度台上字第2017號判決意旨參照）。本院審酌
    ：被告犯罪事實一、㈠至㈢所犯販賣第二級毒品罪，各次犯行
    之時間接近，犯罪目的、手段相當，並係侵害同一種類之法
    益，足認責任非難之重複程度較高，數罪對法益侵害之加重
    效應非鉅，如以實質累加之方式定應執行刑，處罰之刑度顯
    將超過其行為之不法內涵而違反罪責原則，是以隨罪數增加
    遞減其刑罰之方式，當足以評價被告行為不法性（即多數犯
    罪責任遞減原則）。爰綜合斟酌被告之不法與罪責程度、各
    罪彼此之關聯性、數罪對法益侵害之加重效應、罪數所反映
    之被告人格特性與犯罪傾向，及對其施以矯正之必要性、被
    告未來復歸社會可能性等情，並衡以各罪之原定刑期、定應
    執行刑之外部性界限及內部性界限、刑罰公平性之實現各節
    ，進而為整體非難之評價，定應執行刑如主文第1項所示。
　㈤被告未曾因故意犯罪受有期徒刑以上刑之宣告，有臺灣高等
    法院被告前案紀錄表可參，本案販賣第二級毒品之犯行，行
    為固屬不該，然其犯後坦承犯行，積極配合檢警調查並供出
    上手，足認其對社會規範之認知並無重大偏離，業已知所悔
    悟，本案諒係一時失慮，偶罹刑章。本院審酌上情，認被告
    歷此偵、審程序，當知所警惕，應無再犯之虞；復考量倘令
    被告入監服刑，恐未收教化之效，即先受與社會隔絕之害，
    且可藉違反緩刑規定將執行刑罰之心理強制作用，並輔以保
    護管束之保安處分，促使被告遵法併遷善自新，認其所受之
    宣告刑，以暫不執行為適當，爰依刑法第74條第1項第1款之
    規定宣告緩刑5年，以勵自新。又被告係因法治觀念薄弱而
    觸法，為促使其日後尊重法治、深知警惕，並避免再度犯罪
    ，爰依刑法第74條第2項第8款規定，命其於本判決確定之日
    起3年內參加法治教育8場次，併依刑法第93條第1項第2款規
    定，宣告於緩刑期間付保護管束，以收緩刑之實效（依刑法
    第75條之1第1項第4款規定，受緩刑之宣告而違反上開本院
    所定負擔情節重大，足認原宣告之緩刑難收其預期效果，而
    有執行刑罰之必要者，得撤銷其宣告）。
肆、沒收部分
一、犯毒品危害防制條例第4條之罪者，其供犯罪所用之物，不
    問屬於犯罪行為人與否，均沒收之，為毒品危害防制條例第
    19條第1項所明定。經查，扣案如附表二所示之物（即本案
    手機），係供被告與購毒者林佑銘聯繫犯罪事實一、㈠至㈢所
    示販賣第二級毒品交易所用之物，為被告直承在案（本院卷
    一第45頁、卷二第107頁），應依毒品危害防制條例第19條
    第1項規定宣告沒收。
二、犯罪所得，屬於犯罪行為人者，沒收之；於全部或一部不能
    沒收或不宜執行沒收時，追徵其價額，刑法第38條之1第1項
    前段、第3項定有明文。經查，被告因犯罪事實一、㈠至㈢販
    賣第二級毒品犯行所得之價金，依序為9,900元、9,000元、
    9,500元（共計2萬8,400元），均為其犯罪所得，雖未扣案
    ，惟仍不容其保有，復無刑法第38條之2第2項過苛調節條款
    所定得不宣告或酌減之情形，爰依刑法第38條之1第1項前段
    規定宣告沒收，並依同條第3項規定，於全部或一部不能沒
    收或不宜執行沒收時，追徵其價額。
據上論斷，應依刑事訴訟法第299條第1項前段，毒品危害防制條
例第4條第2項、第17條第1項、第2項、第19條第1項，刑法第11
條、第51條第5款、第74條第1項第1款、第2項第8款、第93條第1
項第2款、第38條之1第1項前段、第3項，判決如主文。
本案經檢察官江宇程提起公訴，檢察官葉芳秀到庭執行職務。
中　　華　　民　　國    111   年    5     月    30    日
                  刑事第十三庭  審判長法  官  鍾雅蘭
                                      法  官  郭又禎
                                      法  官  劉庭維
以上正本證明與原本無異。
如不服本判決應於收受送達後20日內向本院提出上訴書狀，並應
敘述具體理由；其未敘述上訴理由者，應於上訴期間屆滿後20日
內向本院補提理由書（均須按他造當事人之人數附繕本）「切勿
逕送上級法院」。因疫情而遲誤不變期間，得向法院聲請回復原
狀。
　　　　　　　　　　　　　　　　　　　書記官  陳福華
中　　華　　民　　國　　111 　年　　5 　　月　　31　　日
附錄本案論罪科刑法條全文：
毒品危害防制條例第4條
製造、運輸、販賣第一級毒品者，處死刑或無期徒刑；處無期徒
刑者，得併科新臺幣三千萬元以下罰金。
製造、運輸、販賣第二級毒品者，處無期徒刑或十年以上有期徒
刑，得併科新臺幣一千五百萬元以下罰金。
製造、運輸、販賣第三級毒品者，處七年以上有期徒刑，得併科
新臺幣一千萬元以下罰金。
製造、運輸、販賣第四級毒品者，處五年以上十二年以下有期徒
刑，得併科新臺幣五百萬元以下罰金。
製造、運輸、販賣專供製造或施用毒品之器具者，處一年以上七
年以下有期徒刑，得併科新臺幣一百五十萬元以下罰金。
前五項之未遂犯罰之。
附表一：
編號 犯罪事實 罪名與宣告刑（主刑部分）  1 犯罪事實欄一、㈠ 宋俊宏犯販賣第二級毒品罪，處有期徒刑壹年玖月。 2 犯罪事實欄一、㈡ 宋俊宏犯販賣第二級毒品罪，處有期徒刑壹年玖月。 3 犯罪事實欄一、㈢ 宋俊宏犯販賣第二級毒品罪，處有期徒刑壹年玖月。 
附表二：
編號 扣案物之種類與數量 備註 1 iPhone 12 Pro手機1支（IMEI：000000000000000、000000000000000，內有0000000000號SIM卡1張） 供被告犯本案3次販賣第二級毒品犯行時，與購毒者林佑銘聯繫交易所用之物